【裁判字號】    91,再,7
【裁判日期】    920821
【裁判案由】    房屋稅
【裁判全文】
臺北高等行政法院裁定                                 九十一年度再字第七號
                              .
    再審  原告  甲○○
    再審  被告  台北市稅捐稽徵處
    代  表  人  乙○○○○○○.
    訴訟代理人  丙○○
右當事人間因房屋稅事件，再審原告對最高行政法院中華民國九十一年三月七日九十
一年裁字第一三七號裁定（及本院中華民國八十九年十二月二十八日八十九年度訴字
第四七四號判決）聲請再審。本院裁定如左：
    主  文
再審之聲請駁回。
再審訴訟費用由再審原告負擔。
    事  實
一、再審原告起訴意旨略謂：
  (一)按行政訴訟法第一百七十六條準用民事訴訟法第三百五十七條：「私文書應由舉
    證人證明其真正。但他造於其真正無爭執者，不在此限。」第三百五十八條：「
    私文書經本人或其代理人簽名、蓋章或按指印或有法院或公證人之認證者，推定
    為真正。」準此，本件房屋再審被告所稱「使用人忠揚股份有限公司，使用面積
    為參拾參平方公尺，有房屋租賃契約書所載第一條載明，並有再審原告與忠揚公
    司負責人葉國泰簽名蓋章可證，依法應推定為真正。」再審被告稱八十八年二月
    五日派員至現場勘查，忠揚工程股份有限公司（下稱忠揚公司）負責人葉國泰並
    無表示使用面積與契約書所載不符，顯示原審並未斟酌重要判決之基礎之證物，
    及不適用法律規定，顯於法有違。
  (二)復按「本市房屋稅稅率規定如左：一、營業用房屋按現值課徵百分之三。‧‧‧
    三、住家用房屋按其現值課徵百分之一點三八。四、‧‧‧等非營業用房屋，按
    其現值課徵百分之二。」為台北市房屋稅徵收細則第四條所明文規定。又房屋稅
    條例第五條規定：「‧‧‧三  房屋同時作住家及非住家用者，應以實際使用面
    積，分別按住家用或非住家用稅率，課徵房屋稅。」準此，原審依再審被告所稱
    忠揚公司於八十六年十月十七日以該房屋登記營業及購買統一發票認定該房屋為
    實際供營業使用，實依法有違。且再審被告所檢附照片三張，亦自承無實際營業
    使用，顯原審對判決基礎之重要證據並無斟酌，亦未適用法律規定。
  (三)末按「財政部依本法或稅法所發布之解釋函令，對於據以申請之案件發生效力。
    但有利於納稅義務人者，對於尚未核課確定之案件適用之。」「納稅義務人違反
    本法或稅法之規定，適用裁處時之法律。但裁處前之法律有利於納稅義務人者，
    適用最有利於納稅義務人之法律。」分別為稅捐稽徵法第一條之一、第四十八條
    之三所明定。又財政部八十五年八月二日台財稅第八五一九一二四七八號函釋規
    定：「八十五年七月卅日修正公布之稅捐稽徵法第四十八條之三規定‧‧‧所稱
    之「裁處」，依修正理由說明，包括訴願、再訴願及行政訴訟之決定或判決。準
    此，稅捐稽徵法第四十八條之三修正公布生效時仍在復查、訴願、再訴願及行政
    訴訟中，尚未裁罰確定之案件均有該條之適用。」準此，房屋稅附加教育捐（營
    業用）於八十八年五月一日停徵，本件八十九年十二月二十八日原審判決，尚不
    適用停徵之教育捐，稱八十七年核定稅率之稅額為新台幣（以下同）三三、九七
    八元、八十八年稅額為三二、三○六元，核無違誤，實依法有違。
  (四)綜上，本件因有行政訴訟法第二百七十三條第一項第一、十、十三、十四等款情
    形，依法自為再審之理由。又本件房屋租賃契約書原審並無證明其為虛偽不實，
    依法自應推定其為真正，以為判決之基礎。
二、再審被告答辯意旨略謂：
  (一)按行為時房屋稅條例第五條規定：「房屋稅依房屋現值，按左列稅率課徵之：一
    、住家用房屋最低不得少於其房屋現值百分之一點三八，最高不得超過百分之二
    。但自住房屋不得超過百分之一點三八。二、非住家用房屋，其為營業用者，最
    低不得少於其房屋現值百分之三，最高不得超過百分之五。其為私人醫院、診所
    ，自由職業事務所及人民團體等非營業用者，最低不得少於其房屋現值百分之一
    點五，最高不得超過百分之二點五。三、房屋同時作住家及非住家用者，應以實
    際使用面積，分別按住家用或非住家用稅率，課徵房屋稅。但非住家用者，課徵
    面積最低不得少於全部面積六分之一。」同條例第七條規定：「納稅義務人應於
    房屋建造完成之日起三十日內，向當地主管稽徵機閞申報房屋現值及使用情形；
    其有增建、改建、變更使用或移轉、承典時，亦同。」臺北市房屋稅徵收細則第
    十三條規定：「房屋變更使用，其變更日期在變更月份十六日以後者，當月份適
    用原稅率，在變更月份十五日以前者，當月份適用變更後稅率。」財政部七十四
    年十二月十四日台財稅第二六二七一號函釋規定：「房屋供共同使用之電梯及公
    共設施之房屋稅，按主建物之用途所適用之稅率分攤課徵。」八十八年三月十七
    日台財稅第八八一九○六○三一號函釋規定：「一、營業用房屋之房屋稅及娛樂
    稅原附加之教育捐或教育經費於『財政收支劃分法』第十八條及『國民教育法』
    第十六條修正後，已無附加之法律依據。三、八十八年度房屋稅將於八十八年五
    月開徵，因稽徵機關行使徵收權時，已無附加教育捐或教育經費之法律依據，是
    以，八十八年度營業用房屋之房屋稅定期開徵部分，不再附加教育捐或教育經費
    ‧‧‧。」
  (二)再審原告所有本案系爭房屋，自八十六年十月十七日起即出租予忠揚公司營業使
    用，是再審被告所屬大安分處核定系爭房屋按營業用稅率課徵八十七年度房屋稅
    ，尚非無據。惟再審原告提起行政救濟結果，經再審被告所屬大安分處於八十八
    年二月五日派員至系爭房屋現場勘查並詢問訴外人（即承租人）忠揚公司，據該
    公司表示其自八十六年十月十七日起即係在系爭房屋登記營業，且全戶僅留一小
    房間（面積約五至六坪）供再審原告使用，其餘面積均為該公司使用（詳如該公
    司八十八年二月五日於其前八十七年六月二十九日所出具之聲明書中所加註之說
    明），是再審被告重為復查決定時將系爭房屋面積二十平方公尺改按住家用稅率
    課徵，其餘一三二點六平方公尺則仍應按營業用稅率課徵房屋稅，自屬有據；且
    八十八年度房屋稅亦依循上開面積核課。
  (三)按財政部七十四年十二月十四日台財稅第二六二七一號函釋規定：「房屋供共同
    使用之電梯及公共設施之房屋稅，按該主建物之用途所適用之稅率分攤課徵。‧
    ‧‧。」復依卷附「地籍地價電傳視訊系統︱建物標示部」所載，再審原告所有
    系爭房屋之應課稅面積除主建物面積一二九點五六平方公尺外，尚包含共同使用
    部分面積二三點○二平方公尺（該共同使用部分建號為懷生段一小段第二七五三
    建號，總面積四、八九八點四平方公尺，原告所有系爭房屋之建號為懷生段一小
    段第二六九七建號，權利範圍為萬分之四十七），合計一五二點六平方公尺，是
    再審被告所屬大安分處按上開面積課徵房屋稅，依法並無不合，亦經臺北高等行
    政法院八十九年度訴字第四七四號判決所是認。至再審原告訴稱共同使用部分面
    積二三點○二平方公尺應由全體房屋所有權人依『公寓大廈管理條例』推定之安
    和大廈管理委員會主委或使用人徵收乙節，按依公寓大廈管理條例第三條第八款
    所稱管理委員會指住戶為執行區分所有權人會議決議暨公寓大廈管理維護工作，
    互選管理委員若干人設立之組織，並非有權管理再審原告系爭房屋之人，且共同
    使用部分依首揭財政部七十四年十二月十四日台財稅第二六二七一號函釋規定併
    入主建物核課，依房屋稅條例第四條規定自應向再審原告徵收。
  (四)末查系爭房屋之使用情形，業經再審被告所屬大安分處於八十八年二月五日派員
    至系爭房屋現場勘查並詢問訴外人忠揚公司使用情形，經該公司表示：該公司「
    自八十六年十月十七日起迄今，實際營業地址為台北市○○○路○段八十二號六
    樓之一，確實無誤。其中一間房間自用（房東自用，面積約五｜六坪），其餘面
    積均為本公司使用」，有忠揚公司八十七年六月二十九日出具之聲明書及其八十
    八年二月五日加註之說明書在原處分卷可稽，且該聲明書與再審被告機關現場勘
    查一致，復有系爭房屋勘查所拍攝照片三張足徵，系爭房屋供忠揚公司營業使用
    甚明，再審原告一再巧言辯飾，顯非可採。從而再審被告嗣重核系爭房屋八十七
    年度房屋稅及八十八年度房屋稅，按忠揚公司實際營業使用面積一三二點六平方
    公尺按營業用稅率，餘二十平方公尺按住家用稅率課徵，揆諸首揭法條及財政部
    函釋規定，並無不合。訴願決定、再訴願決定及臺北高等行政法院判決遞予維持
    ，亦無違誤，敬請明察。
  (五)再審原告爭議房屋稅附加教育捐部分，依首揭財政部八十八年三月十七日台財稅
    第八八一九○六○三一號函釋規定教育捐已自八十八年度房屋稅時起不再附加徵
    收，而八十七年度房屋稅（核課期間：八十六年七月一日至八十七年六月三十日
    ）仍有適用，再審原告顯有誤解，併予敘明。
    理  由
一、按「再審之訴專屬為判決之原行政法院管轄。」、「對於最高行政法院之判決，
    本於第二百七十三條第一項第九款至第十四款事由聲明不服者，雖有前二項之情
    形，仍專屬原高等行政法院管轄。」為行政訴訟法第二百七十五條第一項、第三
    項所明定。查再審原告以本件有行政訴訟法第二百七十三條第一項第十、十三、
    十四等款情形，向本院聲請再審，依前開法條規定，本院自應審理。
二、查原告所有坐落台北市○○○路○段八十二號六樓之一房屋，自八十六年十月十
    七日起出租予忠揚公司營業使用，經再審被告所屬大安分處依其實際使用情形核
    課八十七年度應納之房屋稅為三六、六七二元。再審原告不服，申請復查，未獲
    變更；提起訴願，經台北市政府訴願決定以：「系爭房屋是否全部作營業使用，
    抑或同時作住家及非住家使用，其使用面積比例為何等情猶有未明」為由，將原
    處分撤銷，著由再審被告另為處分。嗣經再審被告重核，改依忠揚公司實際營業
    使用面積一三二點六平方公尺按營業用稅率，餘二十平方公尺按住家用稅率課徵
    ，即變更核定系爭房屋八十七年度房屋稅為三三、九八六元，原告仍不服。又再
    審被告另按前開稅率核定系爭房屋八十八年度應納房屋稅計三二、三○六元，再
    審原告亦不服，申請復查，未獲變更，分別提起訴願、再訴願，均遭駁回，遂向
    本院提起行政訴訟，經本院以八十九年度訴字第四七四號判決駁回原告之訴，再
    審原告仍不服，提起上訴，經最高行政法院以九十一年度裁字第一七三號裁定以
    上訴不合法駁回原告之訴而告確定。惟再審原告以本件有行政訴訟法第二百七十
    三條第一項第十、十三、十四等款情形，向本院提起本件再審，請求撤銷原處分
    、訴願及再訴願決定、本院判決。
三、按行政訴訟法第二百七十三條第一項第十三款所謂當事人發見未經斟酌之證物，
    及第十四款所謂足以影響於判決之重要證物漏未斟酌者；均係指前訴訟程序事實
    審之言詞辯論終結前已存在之證物，因當事人不知有此證物，致未經斟酌，現始
    知之者而言。若在前訴訟程序事實審言詞辯論終結前，當事人於訴訟程序中提出
    ，並經法院予以斟酌，自不得以之為再審理由。本件再審原告對本院八十九年度
    訴字第四七四號判決，提起再審之訴，其主張謂原處分將公共設施及共同使用範
    圍列入核計，其本身使用浴廁未扣除，且租賃契約明定使用範圍為三十三平方公
    尺，竟核定為一五二‧六平方公尺，顯有違誤，原審就此部分證物漏未斟酌云云
    ；惟查本院八十九年度訴字第四七四號判決，其理由第二點謂「又按區分所有房
    屋之使用，除主建物部分外，當然及於其共同使用之電梯及公共設施等部分，故
    房屋稅之課徵自應併計其面積。查原告所有坐落台北市○○○路○段八十二號六
    樓之一房屋之應課稅面積，除主建物面積一二九點五六平方公尺（原告所有系爭
    房屋之建號為懷生段一小段第二六九七建號）外，尚包含共同使用部分面積二三
    點○二平方公尺（建物共同使用部分為懷生段一小段第二七五三建號，總面積四
    、八九八點四平方公尺，原告所有權利範圍為萬分之四十七），合計為一五二點
    六平方公尺（小數點一位以下四捨五入），有「地籍地價電傳視訊系統─建物標
    示部」之記載在原處分卷可稽。是被告所屬大安分處按上開面積，並依其實際使
    用情形，課徵房屋稅，並無不合。原告主張公共設施部分不應計入課稅，並無可
    採。」及第三點謂「‧‧，被告所屬大安分處於八十八年二月五日派員至系爭房
    屋現場勘查，據承租人忠揚公司表示，該公司自八十六年十月十七日起迄今，實
    際營業地址為台北市○○○路○段八十二號六樓之一，確實無誤。其中一間房間
    自用（房東自用，面積約五─六坪），其餘面積均為本公司使用，有忠揚公司八
    十七年六月二十九日出具之聲明書及其上八十八年二月五日加註之說明在原處分
    卷可稽，該聲明與被告現場勘查情形一致，復有系爭房屋勘查拍攝照片三張足徵
    。另原告提出之房屋租賃契約書影本第一條雖有「甲方房屋所在地及使用範圍台
    北市○○○路○段八十二號六Ｆ─一（拾平方公尺）」之記載，惟與原處分
    卷所附房屋租賃契約書第一條所載「甲方房屋所在地及使用範圍台北市○○○路
    ○段八十二號六Ｆ─一」不符，且與忠揚公司前述實際租用情形不同，其不足以
    為原告有利之證明，原告主張僅將系爭房屋其中三十三平方公尺出租忠揚公司云
    云，並無可採。」等語；足認原判決就公共設施及共同使用範圍部分，如何計入
    房屋稅均有論列，再審被告所檢附照片三張，原判決亦有斟酌；是以本件再審原
    告於訴訟程序中提出，並經法院予以斟酌之情形，自不得以之為再審理由。綜上
    ，再審原告所主張本件有行政訴訟法第二百七十三條第一項第十三、十四等款情
    形，尚非有理。
四、至再審原告主張本件有行政訴訟法第二百七十三條第一項第十款所謂「證人、鑑
    定人或通譯就為判決基礎之證言、鑑定或通譯為虛偽陳述者」，然揆諸再審原告
    起訴狀及其於本院調查及審理中則無任何具體指摘證人如何虛偽陳述，其空泛謂
    本件有依行政訴訟法第二百七十三條第一項第十款之情形，此部分再審之訴為不
    合法；另所主張最高行政法院中華民國九十一年三月七日九十一年裁字第一三七
    號裁定，有行政訴訟法第二百七十三條第一項第一款所謂適用法規顯有錯誤之情
    形，該部分非本院所得審理，業已移由最高行政法院審理，併此敘明。
據上論結，本件再審之聲請為無理由，爰依行政訴訟法第二百八十三條、二百七十八
條第二項、第一百零四條、民事訴訟法第九十五條、第七十八條，裁定如主文。
中    華    民    國     九十二    年      八       月      二十一       日
             臺 北 高 等 行 政 法 院 第  七  庭
                           審 判 長 法  官  鄭  小  康
                                    法  官  林  金  本
                                    法  官  黃  秋  鴻
右為正本係照原本作成。
如不服本裁定，應於送達後十日內向本院提出抗告狀（須按他造人數附繕本）。
中    華    民    國     九十二    年      八       月      二十一       日
                                    法院書記官  王琍瑩


司法院資訊處製作；財團法人民間司法改革基金會備份。
